---
title: "Untitled"
author: "Daniel Felipe Puentes Rocha"
date: "`r Sys.Date()`"
output: html_document
---

La idea es hacer una serie de tiempo a partir de la volatilidad de las acciones de NU Holdings; para ello se utilizó una base de datos que va desde el 08/12/2021 hasta 12/03/2025, con una franja de tiempo diaria:

```{r, echo=FALSE}
library(readr)
NU_Historical_Data <- read_csv("NU_Historical_Data.csv")

# La primera fila no sirve
NU_Historical_Data <- NU_Historical_Data[-1,]

data <- data.frame(NU_Historical_Data$Date, NU_Historical_Data$Close)

# Hay que convertir close a double
data$NU_Historical_Data.Close <- as.double(data$NU_Historical_Data.Close)

data$NU_Historical_Data.Date <- as.Date(data$NU_Historical_Data.Date, format = "%m/%d/%Y")
```

```{r, echo=FALSE}
library(xts)
serie_prueba <- xts(data[, -1], order.by = data$NU_Historical_Data.Date)
serie <- serie_prueba["2021-12-09/2025-02-26"] #Eliminando los ultimos 10 dias de la serie
```

```{r}
library(dygraphs)
dygraph(serie_prueba, main="Serie de Tiempo", xlab="Tiempo", ylab="Valor") %>%
  dyOptions(labelsUTC = TRUE, fillGraph=TRUE, fillAlpha=0.1, drawGrid = FALSE, colors="#D8AE5A") %>%
  dyRangeSelector() %>%
  dyCrosshair(direction = "vertical") %>%
  dyHighlight(highlightCircleSize = 5, highlightSeriesBackgroundAlpha = 0.2, 
              hideOnMouseOut = FALSE)  %>%
  dyRoller(rollPeriod = 1)
```


```{r}
library(dygraphs)
dygraph(serie, main="Serie de Tiempo", xlab="Tiempo", ylab="Valor")  %>%
  dyOptions(labelsUTC = TRUE, fillGraph=TRUE, fillAlpha=0.1, drawGrid = FALSE, colors="#D8AE5A") %>%
  dyRangeSelector() %>%
  dyCrosshair(direction = "vertical") %>%
  dyHighlight(highlightCircleSize = 5, highlightSeriesBackgroundAlpha = 0.2, 
              hideOnMouseOut = FALSE)  %>%
  dyRoller(rollPeriod = 1)
```


```{r}
plot.ts(diff(serie), col="#D8AE5A", main="Serie de Tiempo", xlab="Tiempo", ylab="Valor")
```
A pesar que la media está al rededor de cero, no hay varianza constante

Se intenta verificar si se puede arregla haciendo una transformación Box-Cox

```{r}
library(forecast)
lambda_optimo <- round(BoxCox.lambda(serie, method=c("guerrero"), lower=-2, upper=2), 2)
lambda_optimo
```

```{r}
serie_transformada <- BoxCox(serie, lambda_optimo)
dygraph(serie_transformada, main="Serie de Tiempo", xlab="Tiempo", ylab="Valor")  %>%
  dyOptions(labelsUTC = TRUE, fillGraph=TRUE, fillAlpha=0.1, drawGrid = FALSE, colors="#D8AE5A") %>%
  dyRangeSelector() %>%
  dyCrosshair(direction = "vertical") %>%
  dyHighlight(highlightCircleSize = 5, highlightSeriesBackgroundAlpha = 0.2, 
              hideOnMouseOut = FALSE)  %>%
  dyRoller(rollPeriod = 1)

```

```{r}
plot.ts(diff(serie_transformada), col="#D8AE5A", main="Serie de Tiempo", xlab="Tiempo", ylab="Valor")
```
Aunque sigue sin haber varianza constance, se estabiliza un poco su variancion

Como no hay manera de estabilizar la varianza, se procede a hacer una prueba de Dickey Fuller para verificar si la serie es estacionaria

```{r}
library(tseries)
adf.test(serie)
```

El valor p de la prueba es mayor a 0.05, por lo que no se puede rechazar $H_0$ y se concluye que la serie tiene raíces unitarias.

Con esto, hay que realizar nuevamente la prueba de Dickey Fuller, pero con la serie diferenciada

```{r}
adf.test(na.omit(diff(serie)))
```

Esta vez, valor p es menor a 0.05, por lo que se rechaza $H_0$ y se concluye que la serie es estacionaria

Hecho esto, se puede hacer una identificación del modelo

```{r}
ggtsdisplay(diff(serie)[-1])
```

Tanto el ACF como el PACF muestran picos significativos despues de los primeros 3 rezagos, lo que podria indicar que un modelo ARIMA(3,1,3) podría ser adecuado

Ahora, hay que verificar sus residuales:

```{r}
modelo <- Arima(serie, order = c(3,1,3))

checkresiduals(modelo)
```

El test de Ljung-Box valida que hay ruido blanco en el modelo

```{r}
jarque.bera.test(modelo$residuals)
```

Por otro lado, el test Jarque Bera muestra que los residuales no siguen una distribución normal, lo que dificulta posibles inferencias


Teniendo el modelo se aplican pronósticos:

```{r}
pronostico_modelo1 = forecast(modelo, h = 10, level = c(90), fan = FALSE)

pronostico <- data.frame(
  Fecha = time(pronostico_modelo1$mean),
  Pronostico = pronostico_modelo1$mean
)

real <- data.frame(
  Fecha = 807:816,
  Real = as.numeric(serie_prueba["2025-02-27/2025-03-13"])
)

ggplot() +
  geom_line(data = pronostico, aes(x = Fecha, y = Pronostico), color = "blue") +
  geom_line(data = real,     aes(x = Fecha, y = Real),       color = "red") +
  ggtitle("Pronóstico vs Real") +
  xlab("Fecha") + ylab("Valor")
```

Ahora, creando un modelo ARIMA con diferentes combinaciones de p, d y q para encontrar el mejor modelo y posteriormente comparar sus métricas:

```{r}
# La serie está en formato xts, se convierte a ts
serie <- as.ts(serie)

# Dividiendo la serie en entrenamiento y prueba
n_entrenamiento <- floor(length(serie)*0.8)
conjunto_entrenamiento <- serie[1:n_entrenamiento]
conjunto_prueba <- serie[(n_entrenamiento + 1):length(serie)]

# Creando una función para calcular el MAPE, RMSE y MAE
calcular_error <- function(real, pronosticado){
  error <- real - pronosticado
  mape <- mean(abs(error/real))
  rmse <- sqrt(mean(error^2))
  mae <- mean(abs(error))
  return(c(mape, rmse, mae))
}

# Comparando metricas de los modelos
lista_modelos <- list(c(0,1,0), c(1,1,1), c(2,1,1), c(2,1,2), c(1,1,2),
                      c(3,1,1), c(3,1,2), c(3,1,3), c(4,1,1), c(4,1,2),
                      c(4,1,3), c(4,1,4), c(5,1,1), c(5,1,2), c(5,1,3),
                      c(5,1,4), c(5,1,5))
resultados <- data.frame(Modelo = character(), MAPE_entrenamiento = numeric(),
                         RMSE_entrenamiento = numeric(), 
                         MAE_entrenamiento = numeric(), MAPE_prueba = numeric(),
                         RMSE_prueba = numeric(), 
                         MAE_prueba = numeric(), stringsAsFactors = FALSE)

for (i in lista_modelos){
  modelo <- Arima(conjunto_entrenamiento, order = i)
  
  ajuste_entrenamiento <- fitted(modelo)
  metricas_entrenamiento <- calcular_error(conjunto_entrenamiento,
                                           ajuste_entrenamiento)
  
  pronostico_prueba <- forecast(modelo, h = length(conjunto_prueba))
  metricas_prueba <- calcular_error(conjunto_prueba, pronostico_prueba$mean)
  
  resultados <- rbind(
    resultados,
    data.frame(Modelo = paste("ARIMA(",paste(i, collapse = ","), ")", sep = ""),
               MAPE_entrenamiento = metricas_entrenamiento[1], 
               RMSE_entrenamiento = metricas_entrenamiento[2],
               MAE_entrenamiento = metricas_entrenamiento[3],
               MAPE_prueba = metricas_prueba[1],
               RMSE_prueba = metricas_prueba[2],
               MAE_prueba = metricas_prueba[3]))
}

resultados
```

Encontrados los posibles modelos, se procede a graficar los resultados:

```{r}
# Graficando los resultados el pronostico de todos los modelos
par(mfrow=c(2,2))
for (i in 1:length(lista_modelos)) {
  orden <- lista_modelos[[i]]
  modelo <- Arima(serie, order = orden)
  pronostico <- forecast(modelo, h = 10)
  plot(pronostico, main = paste("ARIMA(", paste(orden, collapse = ","), ")",
                                sep = ""), xlim=c(806,816), ylim=c(10,13))
}
```


