---
title: "ARNN"
author: "Daniel Felipe Puentes Rocha"
date: "`r Sys.Date()`"
output: pdf_document
---

Primero, hay que reutilizar la serie creada en `PronosticoArima` y dividirla en pequeñas ventanas (windows) de tiempo para poder entrenar la red neuronal. Cada ventana tiene un numero fijo de vales consecutivos que se usan como predictores, mientras que el siguiente valor después de la ventana se usa como objetivo .En este caso, se usarán los 10 valores pasados para predecir el siguiente.

```{r}
library(dplyr)
library(scales)

# Reutilizando los datos de PronosticoArima
datarn <- data
serie_scaled <- rescale(as.numeric(serie), to = c(0, 1))

# Creando la red neuronal
create_time_windows <- function(data, windows_size) {
  X <- matrix(ncol = windows_size, nrow = length(data) - windows_size)
  y <- numeric(length(data) - windows_size)
  
  for(i in 1:(length(data) - windows_size)) {
    X[i, ] <- data[i:(i + windows_size - 1)]
    y[i] <- data[i + windows_size]
  }
  
  return(list(X = X, y = y))
}

windows_size <- 10 # Usando los 10 valores pasados para predecir el siguiente
windows <- create_time_windows(serie_scaled, windows_size)

X <- as.data.frame(windows$X)
y <- windows$y
```


Hecho esto, se dividen los datos en train y test. Se usará el 80% de los datos para entrenar la red y el 20% restante para evaluar su desempeño

```{r}
set.seed(123)
train_size <- floor(0.8 * nrow(X))
train_indices <- sample(seq_len(nrow(X)), size = train_size) # Indices de entrenamiento

X_train <- X[train_indices, ]
y_train <- y[train_indices]

X_test <- X[-train_indices, ]
y_test <- y[-train_indices]
```


Ahora, usando la librería `nnet`, se entrena la red neuronal.

```{r}
library(nnet)

model_arnn <- nnet(
  x = X_train,
  y = y_train,
  size = 10,  # Número de neuronas en la capa oculta (solo probando)
  linout = TRUE, 
  maxit = 500,  # Número máximo de iteraciones
  decay = 0.01,  # Tasa de decaimiento
)

summary(model_arnn)
```
Ahora hay que generar las predicciones y evaluar el desempeño del modelo con los valores reales

```{r}
predictions <- predict(model_arnn, X_test)

# Desescalando las predicciones
predictions_unscaled <- rescale(predictions, to = range(serie))
y_test_unscaled <- rescale(y_test, to = range(serie))

# Calculando el error
mse <- mean((predictions_unscaled - y_test_unscaled)^2)
mape <- mean(abs((predictions_unscaled - y_test_unscaled) / y_test_unscaled)) * 100
print(paste("MSE:", mse))
print(paste("MAPE:", mape))
```

```{r}
# Graficando las predicciones
plot(y_test_unscaled, type = "l", col = "blue", lwd = 2, ylim = range(y_test_unscaled, predictions_unscaled), 
     main = "Valores Reales vs Predicciones", xlab = "Tiempo", ylab = "Precio")
lines(predictions_unscaled, col = "red", lwd = 2, lty = 2)
legend("topleft", legend = c("Valores reales", "Predicciones"), col = c("blue", "red"), lty = c(1, 2), lwd = 2)

```


Ahora generando las predicciones para los próximos 10 días

```{r}
# Usando los últimos 10 valores para predecir el siguiente
last_window <- as.numeric(tail(serie_scaled, windows_size))

future_predictions <- numeric(10) # Predicciones para los próximos 10 días

for(i in 1:10) {
  prediction <- predict(model_arnn, as.data.frame(t(last_window)))
  future_predictions[i] <- prediction
  
  # Actualizando la ventana
  last_window <- c(last_window[-1], prediction)
}

# Desescalando las predicciones
future_predictions_unscaled <- rescale(future_predictions, to = range(serie))
print("Predicciones para los próximos 10 días:")
print(future_predictions_unscaled)
print("Valores reales para los próximos 10 días:")
print(serie_prueba["2024-10-07/2024-10-18"])
```




